臺灣臺北地方法院民事判決　九十年度訴字第五七五一號
　　原　　　告　　毓鵬企業有限公司
　　法定代理人　　乙○○
　　被　　　告　　聯邦電信股份有限公司
　　法定代理人　　甲○○
右當事人間請求給付承攬報酬事件，本院判決如左：
    主    文
被告應給付原告新台幣壹佰壹拾柒萬壹仟玖佰柒拾伍元，及自民國九十年十一月二十
日起至清償日止，按年息百分之五計算之利息。
訴訟費用由被告負擔。
本判決於原告以新台幣拾玖萬元為被告供擔保後，得假執行。但被告如於假執行程
序實施前，以新台幣壹佰壹拾柒萬壹仟玖佰柒拾伍元為原告預供擔保，得免為假執行
。
    事  實  及  理  由
一原告起訴主張：
  (一)被告為建造、維修及操作低功率無線電話系統，須取得基地台基地之租賃權，伊
    乃於民國九十年一月一日與原告簽訂承攬契約，由原告承攬取得基地台基地租賃
    權之工作，約定每站點之承攬報酬為新台幣（下同）八千元；雙方另於同年二月
    五日合意變更部分契約內容並簽訂新約，約定新站每站之承攬報酬為一萬元外加
    差額獎金。
  (二)兩造締約後，原告即依被告指示尋找基地台站點，且於每週召開之業務會議中繳
    回已簽妥之基地台基地租賃合約，被告則於隔週會議時將不合格之站點租約退件
    ，未遭退件之站點租約，即係經被告核可之站點，依約原告即可向被告請領承攬
    報酬。
  (三)自兩造締約迄今，原告所找尋之站點經被告核可者計有如附表所示之八十四站，
    合計被告應給付原告之承攬報酬為一百一十萬一千九百七十五元，被告迄未給付
    分文；另原告提起本件訴訟，支出律師費七萬元，爰分別依據兩造間之承攬契約
    第五條、第十四條規定，請求被告給付承攬報酬並賠償律師費之支出。
  (四)聲明為：
    1.被告應給付原告一百一十七萬一千九百七十五元，及自起訴狀繕本送達翌日起
      至清償日止，按年息百分之五計算之利息。
    2.願供擔保請准宣告假執行。
二被告則抗辯：
  (一)兩造確曾就尋找基地台站點一事締結承攬契約，惟原告於尋找站點時，未依承攬
    契約書第二條、第五條第二項及附件一規定，交付施工圖、建物權狀影本、使用
    執照影本、基地台審查報告等文件予被告，尚未完成雙方約定之工作，自不得請
    領承攬報酬。
  (二)被告對於原告提出之八十四個站點，迄今尚未核可，且原告提出之站點租約亦僅
    有十七份，惟因被告公司之承辦人員范廣富向總經理呈報之站點計有卅七點，被
    告乃派遣工程師前往該卅七個站點實際會勘，經會勘後，僅其中廿個站點初步符
    合架設基地台之要求。然無線電通信系統之網路建置，須整體、同時進行，無法
    割裂成各個小區域分別處理，否則將生資源浪費或影響通訊品質等之弊端，由於
    被告之各個尋找基站承攬人提呈之站點數未達到原先預期之目標，致被告無法進
    行基地台建置之整體評估，而原告對於基地台須達一定數量由被告進行評估一事
    於簽約時已有預見，此即何以雙方於系爭承攬契約書第三條就「預定進度」、「
    簽約區域、數目」等重大議題，係約定由被告保有主導、變更權利之故。原告所
    提交之八十四個站點既均未經認可，即不得據以請領報酬。
  (三)原告請求之律師費用過高，應以國稅局就律師職業案件收入核定稅額四萬元計算
    方屬合理。
  (四)聲明為：
    1.原告之訴及假執行之聲請均駁回。
    2.如受不利判決，願供擔保請准宣告假執行。
三兩造於九十年一、二月間各簽訂承攬契約書，由原告承攬為被告找尋無線電通訊基
  地台站點之工作，締約後原告即依約進行，被告迄未給付分文承攬報酬；原告提起
  本件訴訟支出律師費七萬元等事實，為兩造所同認，並有承攬合約書、統一發票、
  收據等件在卷可稽，均堪信為真正。
四原告係依據兩造間之承攬契約請求被告給付報酬並賠償律師費，雙方之爭執點在於
  其是否已依約完成承攬工作。經查：
  (一)對於原告依約應完成之工作內容，系爭承攬契約書第二條、第三條分別規定：「
    ２服務範圍  甲方（即原告）除應依附件一所列之項目提供服務外，另應根據租
    賃務所有權人性質，提供下列各項文件及服務：2.１  若為單一建物，應提供建
    物所有權狀影本或使用執照影本；若無法取得前開證明時，得以電費單據影本替
    代；所有權人身分證影本。若為集合式住宅大樓或辦公大樓，應提供使用執照影
    本或所有權狀影本；基地台架設同意證明書；管委會主委之身分證影本；管委會
    統一編號編配通知書：：：  2.２  已簽妥之租約正本一式參份（含施工圖）。
    2.３  租金受款人身分證影本：：：」、「雙方議定甲方負責之區域、數目及預
    定進度另行通知；惟乙方對於區域及數目保有變更之權」，又承攬契約書之附件
    一則規定：「甲方依本合約應執行下列事項：１  就乙方（即被告）已選定目標
    區域內所列之特定地點進行查訪，迅速地確認在目標區域內適於建立基地台之點
    。２  迅速查訪並聯絡得為適當台址之所有權人，並評估使用該址之可行性。３
    依附件一（Ａ）所列格式就適於建立基地台，且所有權人亦有出租意願之地點，
    依乙方之要求填寫基地台審查報告，並將該報告按時以電子檔或圖說之方式送交
    乙方。４  就乙方認可之基地台址，儘速依乙方所附合約範本進行簽約，並於乙
    方規定之時間將出租人之租約正本提交乙方。並將相關資料，依乙方規定之格式
    ，以電子檔案提交乙方。」
  (二)另針對兩造實際履約情形，證人即原告公司負責行政及業務事宜之林美菊到庭證
    稱：「：：：我們承攬替被告找基地台的工作，先後和被告簽過兩份合約，：：
    ：我們公司第一次和被告簽約是在九十年一月間，簽約後被告交給我們木柵地區
    的二十個點：：：被告交給我們的這二十個點是舊站，之前已經有其他業者在這
    些點架設天線了，我們拿到這二十個點的資料，就依照這些點的地址，去查訪這
    些點的所有權人是誰，查出所有權人後，再代表被告和這些點的所有權人洽談承
    租地點做基地台的事，如談成的話，就請這些點的所有權人簽署被告公司提供給
    我們的制式空白租賃契約書，契約書共有一式三份，契約書上被告均未用印，我
    們等所有權人簽約後，將三份契約書都交回被告公司去用印。我們和被告公司每
    個禮拜都會開會，開會時我會將上個星期簽好的合約交回被告公司，被告的承辦
    人會簽收，下個禮拜開會時會告訴我們上次交回的合約哪些有核可、哪些沒有核
    可：：：我們第一次和被告簽約後，雙方合作的方式就如同我剛才所說的，後來
    被告有提供我們他們新建機房的地址，說每個機房可以配二十個站點，要我們根
    據機房的地址自行去尋找站點，因為這些站點都是要我們自己去尋找的新站，報
    酬的計算方式和之前被告提供地址的站點不同，新站的報酬比較高，還有差額獎
    金，因為要找新站，所以後來我們才和被告又簽了一份新的契約，關於找新站的
    方式，和找舊站一樣，都是我們代表被告公司去和站點的權利人洽談承租基地台
    事宜，簽約後交回契約書給被告公司的承辦人」、「我們在和權利人簽約時，會
    要求權利人提供身分證影本、所有權狀等文件，連同簽好的租賃契約書一併交給
    被告」等語（見本院九十一年一月廿九日言詞辯論筆錄），前為被告公司基站工
    程經理之范廣富亦結證稱：「被告公司是拿到ＰＨＳ的執照，需要尋找基地台的
    點，本來找點是由公司內部的工程師自己找，但因速度來不及，為了商機的考量
    ，所以公司內部有開會決定將找點的工作外包，這部分的工作交給我來執行」、
    「：：：這些找點的廠商，只要和所找到站點的權利人簽妥租賃契約書交回被告
    公司，經公司根據這些站點的位置、相關狀況做過篩選，通過篩選的站點就算完
    成工作，可以列入計價」、「通常租賃契約書是繳給戴子凱及我，基地台站點的
    篩選，是由內部的工程師開會決定，通常廠商會在交回租賃契約書的隔週就知道
    他們所找到的站點那些被退件及退件的原因，不得列入計價，那些站點通過，可
    以計價請款」、「（和找點的廠商簽約後，是否每個星期都有和廠商開會？）是
    的，開進度會議，主持進度會議的人通常是我，如果我沒空就由戴子凱主持，開
    會的內容就是作進度的檢討，另外就是針對各廠商上週所交回的租賃契約書，有
    退件的就在開會時告知這些廠商」等語（見本院九十一年二月廿六日言詞辯論筆
    錄）。
  (三)經比對前開契約條文規定及兩造實際履約情形，應認兩造締結系爭承攬契約，原
    告應負責之工作為在被告指定之區域內尋找適宜建立基地台之站點，並與該等站
    點之所有權人洽談由被告承租該點做為基地台之事宜並簽署租賃契約書，並於交
    回租賃契約書時一併提出相關權利證明文件俾供被告審核，經被告認可無誤後即
    屬完成工作。被告雖辯稱依約原告尚須繳回基地台站點施工圖云云，惟證人范廣
    富已明確證稱：「（和被告公司簽約找點的廠商，所負責的工作為何？）這些公
    司只負責找點，不負責施工，負責施工的廠商有另外簽約，並不是所有簽約找點
    的廠商都還負責施工，像原告公司就只負責找點，並不負責施工」、「（這些只
    找點的廠商在找到基地台的站點時，是否要負責繪製工程圖？）不需要，只需要
    附上標示這個站點位置的平面圖、位置圖，工程圖是將來施工單位負責的」、「
    （你或戴子凱在和這些找點的廠商簽約時，有沒有告訴他們必須交回施工圖？）
    沒有，畫施工圖需要相當的專業，只找點的廠商不需要畫施工圖」等語（見本院
    九十一年二月廿六日言詞辯論筆錄），足見繳回站點施工圖並非原告所負契約義
    務，是以原告雖未提出施工圖，對於其業已完成工作之認定，並不生影響。
  (四)被告又辯稱無線電通信系統之網路建置，須整體、同時進行，因各個尋找基站承
    攬人提呈之站點數未達到預期目標，迄今仍無法進行基地台建置之整體評估，故
    原告提交之各個站點均尚未經伊認可云云。惟查：
    1.系爭承攬契約書第五條對請款時間係規定被告應依每份簽訂完成之租約付款、
      價款應於當月二十日以前完成請款驗收程序，可知被告給付承攬報酬，係依據
      原告完成之工作數量按月給付，若謂原告提交之基地台站點是否經過認可，須
      俟站點數量已達被告預期，且進行全面評估後方可確認，則承攬報酬應為確認
      後一次給付，絕不可能按月為之，足見原告提交之站點是否經認可，與基地台
      建置之整體評估，應分別以觀。
    2.又基地台建置之評估，涉及專業知識、資源分配等各項特別考量，而原告承攬
      本件尋找基地台站點之工作，並非因為原告具有基地台建置之專業背景，而係
      因原告具有關於取得不動產使用權方面之專業知識及經驗，此觀之系爭承攬契
      約書開宗明義規定「茲因乙方需要擁有關於取得不動產使用權方面之諮詢及服
      務，以建造、維修及操作低功率無線電話系統；且甲方擁有關於取得不動產使
      用權方面充分之專業知識及經驗。雙方同意訂定本合約」等語即明，益證雙方
      締約之目的，乃在借重原告尋找站點之專長，原告覓得之站點經被告初步認可
      後，即屬完成工作。至被告所需無線電通話網路之整體建置、各站點間應如何
      取捨，則係被告依其專業知識進行評估之問題，非原告所得置喙，亦與原告無
      涉。
    3.況證人范廣富亦證稱其每週會在進度會議上將未經認可之租約退件，未遭退件
      者即為經認可之站點，得以計價請款等語（見本院九十一年二月廿六日言詞辯
      論筆錄），堪認原告主張其所尋找之站點業經被告認可一節，洵屬真實，被告
      辯稱所有站點均未經認可云云，要為卸責之詞，並無可取。
五原告於締約後尋找之站點業經被告認可一節，堪可信實，業如前述，至於經認可之
  站點數量，原告依據經被告承辦人員戴子凱簽認之明細表製成附表，共計有八十四
  個站點，業經本院核對無誤。被告空言否認前開數量，辯稱范廣富僅提呈伊其中三
  十七個站點，繳回十七份租約各云云，惟原告提出之明細表既經被告承辦人員戴子
  凱簽認無訛，應認該八十四個站點相關資料均經被告收訖，原告據以請求被告給付
  該八十四個站點之承攬報酬計達一百一十萬一千九百七十五元，並無不合。
六又系爭承攬契約書第十四條規定：「因本合約所生之訴訟或仲裁，勝訴方或得到有
  利仲裁判斷之一方得向他方請求賠償因仲裁程序、第一審程序及所有上訴程序所生
  合理之律師費及訴訟或仲裁相關費用，包括專家鑑定費用等」，原告因本件訴訟支
  出律師費七萬元，有收據一紙可憑，該項費用支出堪稱合理，其自得依據前開規定
  請求被告賠償。被告雖稱本件律師費明顯過高，應以國稅局就律師職業案件收入核
  定稅額四萬元計算方屬合理云云，然律師費之數額輒與案件難易、當事人資力、訴
  訟標的金額高低等事項有關，且屬契約自由範疇，國稅局之核定稅額，僅為一課稅
  標準，並非律師收費之當然準則，非謂超過此一課稅標準之收費即非合理，被告所
  辯，顯乏依據，要不足採。
七綜上所述，原告業已依據兩造間之承攬契約，為被告覓得八十四個基地台站點，合
  計得請領之承攬報酬為一百一十萬一千九百七十五元；又原告因本件訴訟，支出合
  理律師費七萬元，從而，原告依據系爭承攬契約所定，請求被告給付其一百一十七
  萬一千九百七十五元，及自起訴狀繕本送達翌日即九十年十一月廿日起至清償日止
  ，按年息百分之五計算之法定遲延利息，為有理由，應予准許。
八兩造均陳明願供擔保，分別聲請宣告假執行或免為假執行，經核均無不合，爰各酌
  定相當擔保金額，併予准許。
九本件判決基礎已臻明確，兩造其餘攻擊防禦方法及舉證，核與判決結果無影響，爰
  不再一一論列，併予敘明。
據上論結，原告之訴為有理由，依民事訴訟法第七十八條、第三百九十條第二項、第
三百九十二條，判決如主文。
中　　　華　　　民　　　國　　 九十一 　　年　　　四　　　月　　十八　　日
                                            民事第二庭法      官　陳婷玉
右為正本係照原本作成
如對本判決上訴，須於判決送達後廿日內向本院提出上訴狀
中　　　華　　　民　　　國　　九十一　　年　　　四　　　月　　 十八　　 日
　　　　　　　　　　　　　　　　　　　　　　　　　　　法院書記官　王  儀
